臺灣花蓮地方法院刑事判決　　　　　　　 96年度交訴字第5號
公　訴　人　臺灣花蓮地方法院檢察署檢察官
被　　　告　丙○○
上列被告因業務過失致死案件，經檢察官提起公訴（96年度偵字
第1679號），由本院合議庭裁定改依簡式審判程序審理，並判決
如下：
   主  文
丙○○從事業務之人，因業務上之過失致人於死，處有期徒刑伍
月，如易科罰金，以新臺幣壹仟元折算壹日。
    事  實
一、丙○○係職業曳引車司機，為從事業務之人，前因酒後駕車
    遭吊扣駕照，本不得駕駛車輛，仍於民國95年12月13日凌晨
    0 時4分許，駕駛車號743–RL號曳引車，沿花蓮縣台九線省
    道公路由南往北方向，欲前往亞洲水泥廠載運水泥，此間於
    行經該路段249里400公尺處彎道（即花蓮縣光復鄉○○路與
    林森路之交岔路口前）之時，本應注意車前狀況並隨時採取
    必要之安全措施，且該處係彎道應減速慢行，及該處速限為
    時速50公里，不得超速行駛，而依當時情形，又無不能注意
    之情事，竟疏未注意及此，並未減速慢行，貿然以時速約60
    公里之速度行進，適有曾美麗於飲酒後無照騎乘車號N3E–7
    52號重型機車沿同路段由北向往南行駛至上開交岔路口，欲
    左轉進入光復鄉○○路之際，煞車及閃避不及，丙○○所駕
    駛之上開車輛乃直接撞及曾美麗所騎乘之重型機車，造成曾
    美麗人、車倒地後，受有顱骨、肋骨骨折及腹鈍挫傷，並致
    顱內及胸腔內出血，傷重不治而死亡。丙○○於肇事後立即
    報警處理，並於警方據報趕往現場處理時，對於前來處理之
    花蓮縣警察局鳳林分局交通事故處理小組警員坦承為本件車
    禍事故之肇事人，自首而接受裁判。
二、案經曾美麗之夫乙○○告訴及臺灣花蓮地方法院檢察署檢察
    官據報相驗後自動檢舉偵查起訴。
    理  由
一、上開犯罪事實，業經被告丙○○於本院審理中坦承不諱，核
    與告訴人乙○○於警詢時及偵查中指述被害人因發生本件車
    輛死亡之情節相符，復有交通事故調查報告表（一）（二）
    、道路交通事故現場圖、現場及肇事車輛照片附卷可資佐證
    。又本件車禍被害人曾美麗確因車輛造成臚骨、肋骨骨折及
    腹鈍挫傷，致顱內及胸腔內出血，傷重不治而死亡一情，亦
    業據檢察官督同檢驗員相驗屬實，並製有相驗筆錄、相驗屍
    體證明書、驗斷書及相驗屍體照片在卷可憑。又按汽車行進
    中，駕駛人應注意車前狀況及隨時採取必要安全措施；車輛
    行經「彎道」、坡路、狹路、狹橋、隧道、泥濘或積水道路
    、無號誌之交岔路口、道路修理地段或行近工廠、學校、醫
    院、車站、會堂、娛樂、展覽、競技等公共場所出、入口及
    其他人車擁擠處所，或因雨霧致視線不清或道路發生臨時障
    礙時，均應減速慢行，作隨時停車之準備；行車速度應依速
    限標誌或標線之規定，道路交通安全規則第94條第 3項、第
    93 條第1項第3款及第93條第1項本文分別定有明文，被告駕
    車自應注意上述道路交通安全之相關規定，而依當時情形，
    又無不能注意之情事，竟於該處彎道並未減速慢行，且未注
    意車前狀況作隨時停車之準備，同時行經該處彎道並未減速
    慢行，反而超速行駛，以致煞車及閃避不及，乃撞及被害人
    曾美麗並使之傷重死亡，是被告對於本件車禍之發生顯有過
    失自明。至被害人曾美麗本身雖於酒後無照騎乘機車，違反
    道路交通安全規則第50條第1項、第114條第 2款之規定，是
    其對本件交通事故之發生，顯與有過失，然此尚不能減免被
    告過失致死刑責。再者，被害人曾美麗確因本件車禍而死亡
    一節，亦有上開驗斷書、相驗屍體證明書及相驗照片可證，
    是以被告之過失行為與被害人死亡結果之間，具有相當因果
    關係。準此，則被告自白應與事實相符，是以本件事證明確
    ，被告上開犯行堪以認定，應予依法論科。
二、核被告所為，係犯刑法第276條第2項之業務過失致人於死罪
    。又被告係於駕照遭吊扣之期間內無照駕駛，因而發生車禍
    並致被害人死亡之結果，應依道路交通管理處罰條第86條第
    1 項規定加重其刑（司法院 (82)廳刑一字第05283號研究意
    見參照）。再查被告於駕車肇事之後，在有偵查犯罪職權之
    公務員發覺前，即親自打電話報警，請求警方前往處理，且
    向趕往處理之花蓮縣警察局鳳林分局交通事故處理小組警員
    廖武廣表示係肇事人，自首而接受裁判一情，業經證人廖武
    廣於偵查中證述明確，並有花蓮縣警察局鳳林分局道路交通
    事故肇事人自首情形紀錄表1張附卷可按，應依刑法第62 條
    前段規定減輕其刑，並先加重後減輕之。爰審酌被告前已有
    業務過失致人於死之犯行，現仍在緩刑期內，不知引為警惕
    ，小心駕駛車輛，且對於本件車禍之發生，同時具有多項未
    能遵守相關交通安全規則之情事，過失責任明顯，並造成被
    害人傷重不治死亡之重大損害，情節非輕，復參酌被害人亦
    與過失，且被告於本院審理時已坦承犯行，嗣並與被害人家
    屬達成和解（有告訴人陳報狀所附和解書 1份附卷為憑），
    犯後態度尚稱良好等一切情狀，量處如主文所示之刑，並諭
    知易科罰金之折算標準，以資警惕。
三、末按「除被告所犯為死刑、無期徒刑、最輕本刑為 3年以上
    有期徒刑之罪或高等法院管轄第1審案件者外，於前條第1項
    程序進行中，被告先就被訴事實為有罪之陳述時，審判長得
    告知被告簡式審判程序之旨，並聽取當事人、代理人、辯護
    人及輔佐人之意見後，裁定進行簡式審判程序。」刑事訴訟
    法第273條之1第1項定有明文。查本件被告所犯刑法第276條
    第2項之罪，其法定刑並非最輕本刑為3年以上有期徒刑之罪
    ，且被告於本院96年 5月10日準備程序進行中，復就被訴之
    事實為有罪之陳述，經告知被告簡式審判程序之旨，被告及
    公訴人對於本件改依簡式審判程序審理均表示同意，是本院
    即依前揭刑事訴訟法規定，裁定本件進行簡式審判程序，附
    此敘明。
據上論斷，應依刑事訴訟法第273條之1第1項、第299條第 1項前
段，刑法第276條第2項、第41條第 1項前段、第62條前段，道路
交通管理處罰條第86條第 1項，刑法施行法第1條之1，判決如主
文。
本案經檢察官甲○○到庭執行職務。
中　　華　　民　　國　　96　　年　　5 　　月　　31　　日
                        臺灣花蓮地方法院刑事第三庭
                            法　  官  　楊  仲  農
上列正本證明與原本無異。
如對本判決不服，應於送達後10日內，向本院提出上訴狀（應抄
附繕本）告訴人或被害人如對於本判決不服者，應具備理由請求
檢察官上訴，其上訴期間之計算係以檢察官收受判決正本之日期
為準。
                             書記官
中　　華　　民　　國　　96　　年　　6 　　月　　1 　　日
附錄本判決論罪之法律條文：
中華民國刑法第276條：
因過失致人於死者，處2年以下有期徒刑、拘役或2千元以下罰金
。
從事業務之人，因業務上之過失犯前項之罪者，處5年以下有期
徒刑或拘役，得併科3千元以下罰金。
道路交通管理處罰條例第86條：
汽車駕駛人，無駕駛執照駕車、酒醉駕車、吸食毒品或迷幻藥駕
車、行駛人行道或行經行人穿越道不依規定讓行人優先通行，因
而致人受傷或死亡，依法應負刑事責任者，加重其刑至二分之一
。
汽車駕駛人，在快車道依規定駕車行駛，因行人或慢車不依規定
，擅自進入快車道，而致人受傷或死亡，依法應負刑事責任者，
減輕其刑。
